【裁判字號】    99,交抗,195
【裁判日期】    990520
【裁判案由】    聲明異議
【裁判全文】
臺灣高等法院高雄分院刑事裁定         99年度交抗字第195號
抗  告  人
即 異議 人
(受處分人)  甲○○
上列抗告人因違反道路交通管理處罰條例聲明異議案件，不服臺
灣高雄地方法院中華民國99年4 月23日裁定（99年度交聲字第40
9 號），提起抗告，本院裁定如下：
    主  文
抗告駁回。
    理  由
一、高雄市政府交通局高市交裁字第裁32-ZEA024361號處分意旨
    略以：甲○○於民國94年6 月8 日上午10時17分許，在國道
    一號南下363.4 公里處，駕駛車牌號碼ZG-7467 號自用小客
    車，違規「行駛路肩」，經拍照逕行舉發，依道路交通管理
    處罰條例第33條第1 項之規定，裁處罰鍰新臺幣6,000 元等
    語。
二、異議意旨略以：受處分人未曾收受上開違規之舉發違反道路
    交通管理事件通知單及裁決書，且經查證亦無上開違規之採
    證照片，為此聲明異議，請求撤銷原處分等語。
三、原審裁定意旨略以: (一)按「受處分人，不服道路交通管理處
    罰條例第8 條主管機關所為之處罰，得於接到裁決書之翌日
    起20日內，向管轄地方法院聲明異議」；「依道路交通管理
    處罰條例第87條規定向管轄法院聲明異議之期間，自裁決送
    達之翌日起算，並得依法扣除在途期間及聲請回復原狀」，
    道路交通管理處罰條例第87條第1 項及道路交通案件處理辦
    法第12條分別定有明文。次按「交通法庭認聲明異議不合法
    律上之程式或其異議權已經喪失者，應以裁定駁回之」，道
    路交通案件處理辦法第18條前段亦有明文。故受處分人若受
    有裁決而不服，自應於上開規定之期間內聲明異議，倘受處
    分人逾期提出，法律上之程式已無從補正，自應依法駁回其
    異議。再按處理違反道路交通管理事件，有關文書送達之程
    序，依行政程序法之規定，此為違反道路交通管理事件統一
    裁罰基準及處理細則第5 條所明定。又送達，於應受送達人
    之住居所、事務所或營業所為之，於應送達處所不獲會晤應
    受送達人時，得將文書付與有辨別事理能力之同居人、受雇
    人或應送達處所之接收郵件人員；送達，不能依前二條規定
    為之者，得將文書寄存送達地之地方自治或警察機關，並做
    送達通知書兩份，一份黏貼於應受送達人住居所、事務所、
    營業所或其就業處所門首，另一份交由鄰居轉交或置於該送
    達處所信箱或其他適當位置，以為送達；前項情形，由郵政
    機關為送達者，得將文書寄存於送達地之郵政機關，行政程
    序法第72條第1 項前段、第73條第1 項、第74條第1 項、第
    2 項分別定有明文。另行政機關依行政程序法而為文書之送
    達，專依該法律之規定，且該法並無準用民事訴訟法或刑事
    訴訟法關於寄存送達自寄存之日起10日生效規定之規定，是
    則文書合法寄存送達後，當自寄存之日起即時生效，並非於
    寄存之日起算10日生效，或自受送達人實際領取文書之日起
    生效（最高行政法院97年度裁字第3369號裁定意旨及臺灣高
    等法院暨所屬法院97年度法律座談會刑事類提案第42號、第
    43號參照）。(二)本件受處分人自94年11月10日起設籍高雄市
    左營區○○○路1040之20號，此有受處分人個人基本資料查
    詢結果1 紙可證（見原審卷第25頁），而原處分機關即高雄
    市政府交通局於95年11月8 日所作成高市交裁字第裁32-ZEA
    024361號違反道路交通管理事件裁決書，係於95年11月13日
    送達於異議人上開地址，因未能獲會晤本人，亦無受領文書
    之同居人或受僱人，乃於同日將應送達文書依法寄存於郵局
    以為送達，在寄存之前，投遞人員已依規定製作送達通知書
    2 份，1 份黏貼於應受送達人住所門首，1 份置於受送達處
    所信箱或適當位置等情，有上開違反道路交通管理事件裁決
    書及送達證書影本各1 紙在卷可按（見原審卷第5 、19頁）
    。準此，本件裁決書應自95年11月13日起即發生送達之效力
    ，是異議人如不服裁決，自應於送達發生效力之翌日起20日
    內，即於95年12月3 日前（受處分人居住於高雄市，不需加
    計在途期間）依法聲明異議。然受處分人竟遲至99年2 月23
    日始具狀向原審法院聲明異議，此有聲明異議狀上之原審法
    院收文章可考（見原審卷第1 頁）。
四、原審法院依道路交通案件處理法第18條，以聲明異議逾20日
    之法定不變期間，且無從補正，駁回異議聲明，經核並無不
    合，抗告人抗告意旨仍執陳詞，指摘原裁定不當，並無可取
    ，為無理由，應予駁回。
五、據上論結，應依道路交通案件處理辦法第26條，刑事訴訟法
    第412 條，裁定如主文。
中    華    民    國    99    年    5     月    20    日
                  刑事第二庭    審判長法  官  林正雄
                                      法  官  黃壽燕
                                      法  官  陳啟造
以上正本證明與原本無異。
本裁定不得再抗告。
中    華    民    國    99    年    5     月    20    日
                                      書記官  林明威

司法院資訊處製作；財團法人民間司法改革基金會備份。
